臺灣臺南地方法院刑事判決
109年度交易字第234號
公  訴  人  臺灣臺南地方檢察署檢察官
被      告  呂紫涵


選任辯護人  謝育錚律師
上列被告因過失傷害案件，經檢察官提起公訴（108年度偵字第1
9926號），本院判決如下：
    主  文
甲○○因過失傷害人，處有期徒刑伍月，如易科罰金，以新臺幣
壹仟元折算壹日。
    事  實
一、甲○○於民國108 年5 月26日17時23分許，駕駛車牌號碼0000
    -00 號自用小客車，沿臺南市○○區○00○○路○○○○○○○○○○○里00
    ○0 號對面作左轉時，本應注意汽車在設有慢車道之雙向二
    車道行駛時，在劃有分向限制線之路段，不得駛入來車之車
    道內，而依當時天候晴、日間自然光線，柏油路面乾燥無缺
    陷、道路上無障礙物且視距良好等客觀情狀，及其智識、能
    力，又無不能注意之特別情事，竟疏未注意及此，貿然跨越
    分向限制線左轉而侵入對向車道，適有丙○○騎乘車牌號碼00
    0-000 號普通重型機車，搭載乙○沿台20線公路由東往西方
    向行至該處，閃避不及，兩車遂發生碰撞，致丙○○受有頭部
    外傷併血腫及頭皮撕裂傷1 公分、右足第一趾遠端趾骨骨折
    併指甲斷裂、肢體、右肩及胸廓多處擦挫傷併血腫、右側鎖
    骨胸骨關節錯位、雙膝鈍挫傷、下背部鈍挫傷之傷害；乙○
    受有顱內出血合併顱底骨折與顱骨骨折、左膝撕脫傷25公分
    之傷害。嗣甲○○在肇事後，於有偵查權限之司法警察機關尚
    不知何人犯罪前，即主動向據報到場處理之警員坦承肇事，
    自首接受裁判。
二、案經丙○○、乙○訴請臺南市政府警察局新化分局報告臺灣臺
    南地方法院檢察署檢察官偵查起訴。
    理  由
壹、程序部分：
一、按被告以外之人於審判外之言詞或書面陳述，除法律有規定
    者外，不得作為證據；又被告以外之人於審判外之陳述，雖
    不符合同法第159條之1至第159條之4之規定，但經當事人於
    審判程序同意作為證據，法院審酌該言詞陳述或書面陳述作
    成時之情況，認為適當者，亦得為證據。當事人、代理人或
    辯護人於法院調查證據時，知有第159條第1項不得為證據之
    情形，而未於言詞辯論終結前聲明異議者，視為有前項之同
    意。刑事訴訟法第159條第1項及第159條之5分別定有明文。
    查，被告甲○○、辯護人及檢察官就下列各項供述證據之證據
    能力，於本院言詞辯論終結前（本院卷第266至270 頁），
    並未爭執其證據能力或聲明異議，本院審酌該等證據作成時
    情況，並無違法取證瑕疵，認以之作為證據為適當，依刑事
    訴訟法第159 條之5 之規定，有證據能力。
二、又本案認定犯罪事實之非供述證據，亦查無違反法定程序取
    得之情形，依刑事訴訟法第158 條之4 規定反面解釋，自有
    證據能力。
貳、實體部分：
一、被告甲○○於上開時、地駕駛上開自小客車，沿臺南市○○區○0
    0○○路○○○○○○○○○○○里00○0 號對面作左轉時，因貿然跨越分
    向限制線左轉而侵入對向車道，適有告訴人丙○○騎乘上開機
    車搭載乙○沿台20線公路東往西方向行至該處，閃避不及，
    兩車遂發生碰撞，致告訴人丙○○、乙○分別受有上開傷害，
    業據告訴人丙○○、乙○指述在卷（警卷第6至7頁、第8至9頁
    、偵一卷第28至30頁、警卷第10至11頁、偵一卷第29至30頁
    ），並有臺南市政府警察局新化分局道路交通事故現場圖、
    道路交通事故調查報告表㈠、㈡、告訴人丙○○國立成功大學醫
    學院附設醫院108年8月12日中文診斷證明書、告訴人乙○國
    立成功大學醫學院附設醫院108年8月16日中文診斷證明書各
    1份（警卷第12頁、第13頁、第14頁、第25頁、第26頁），
    及國立成功大學醫學院附設醫院109 年6 月2 9 日成附醫醫
    事字第1090009939號書函檢附病患乙○之診療資料摘要表3份
    、國立成功大學醫學院附設醫院109 年10月13 日成附醫醫
    事字第1090018193號書函檢附病患乙○之診療資料摘要表2份
    （本院卷第65至69頁、第221至229頁），與臺南市車輛行車
    事故鑑定委員會南鑑0000000案鑑定意見書、臺南市政府109
     年8 月24日府交運字第1091016709號函檢附臺南市車輛行
    車事故鑑定覆議委員會南覆0000000 案覆議意見書各1份（
    偵一卷第19至20頁、本院卷第71至74頁），暨現場照片、告
    訴人丙○○、乙○受傷照片、告訴人乙○受傷後現況照片（警卷
    第15至20頁、偵二卷第21至25頁、第31至35頁、本院卷第20
    7頁）等資料附卷可參，且為被告所不爭執（本院卷第271頁
    ），此部分堪信為真實。
二、至於告訴人丙○○雖一再指稱告訴人乙○所受之傷害，已達重
    傷害之程度云云。惟按「稱重傷者，謂下列傷害：一、毀敗
    或嚴重減損一目或二目之視能。二、毀敗或嚴重減損一耳或
    二耳之聽能。三、毀敗或嚴重減損語能、味能或嗅能。四、
    毀敗或嚴重減損一肢以上之機能。五、毀敗或嚴重減損生殖
    之機能。六、其他於身體或健康，有重大不治或難治之傷害
    。」刑法第10條第4項定有明文。查，經本院向告訴人乙○就
    診醫院即國立成功大學醫學院附設醫院查詢得知：「①復健
    科載稱：病患於108年11月22日所執行之心理衡鑑紀錄，病
    患之注意力、記憶、工作記憶功能皆落在缺損範圍，但病患
    於測驗過程中因諸多不適導致測驗配合度不佳，建議持續接
    受神經心理治療。腦傷病患之認知功能缺損經常無法完全恢
    復，此病患之傷害屬於難治之程度。②耳鼻喉科載稱：病患
    於109年01月16日至耳鼻喉科門診就醫，主訴為左耳聽力損
    失、間歇性耳鳴、眩暈及吞嚥困難。就醫當天之純音聽力檢
    查結果顯示平均聽閾右耳43分貝及左耳41分貝，為雙側中度
    聽障，纖維内視鏡檢查無明顯吞嚥困難之徵兆。③神經外科
    載稱：病患在神經外科最後一次回診為108年12月26日，當
    時病患及其配偶主訴病患個性改變且較健忘，臨床上病患神
    智清楚，可自行行走，神經外科門診查無重大不治或難治程
    度之傷害，但聽力、視力、精神方面仍須專科醫師鑑定。」
    有國立成功大學醫學院附設醫院109 年6 月2 9 日成附醫醫
    事字第1090009939號書函檢附病患乙○之診療資料摘要表3份
    （本院卷第65至69頁）附卷可參；因上開函文內容尚無法使
    本院得以認定告訴人乙○所受傷害程度究竟為何，因此，本
    院遂再度向該醫院查詢告訴人乙○所受傷害情形，是否已達
    重大不治或難治之程度，該醫院函覆：「①神經外科載稱：
    病患因左側顱內出血（外傷性）於108年5月26日於成大醫院
    接受開顱手術，於108年7月8日出院，出院後於神經外科門
    診共追蹤5次（至108年12月26日），病患意識清楚，可自行
    行走就診，但家屬表示病人個性有變，並自述有耳鳴的情形
    ，然而此方面神外無適當檢測工具評估，無法妄下評論（10
    8年10月22日腦部核磁共振檢查無顯著異常）。②耳鼻喉科載
    稱：⒈病患於民國109年1月16日於本院門診就診並接受純音
    聽力檢查，結果顯示平均聽閾右耳43分貝、左耳41分貝，病
    患於就診時主訴耳鳴及聽力障礙，自車禍事故起始，但先前
    並未在本院接受純音聽力檢查，因此無法客觀得知是否事故
    所致。⒉雙側中度聽力可以輔具如助聽器治療，故不屬於重
    大不治或難治之程度。」等語，有國立成功大學醫學院附設
    醫院109 年10月13日成附醫醫事字第1090018193號書函檢附
    病患乙○之診療資料摘要表2份（本院卷第221至229頁），並
    無法證明告訴人乙○因本件交通事故所受傷害情形，已達重
    大不治或難治之程度；而公訴人亦稱依目前卷證資料觀之，
    無證據證明告訴人乙○所受之傷害，已達重傷害之程度等語
    （本院卷第257頁）；因此，告訴人乙○因本件交通事故所受
    傷害情形固然非輕，但本院並無證據資料得以認定已達重大
    不治或難治之重傷害程度，附此敘明。
三、從而，被告過失傷害犯行，堪以認定，應依法論科。　　
四、論罪科刑：
(一)被告於108年5月26日為本案犯行後，刑法第284條第1項業於
    108年5月29日修正公布，並於同年月31日生效施行，關於刑
    法變更後之新舊法律適用問題，應依刑法第2條第1項「行為
    後法律有變更者，適用行為時之法律。但行為後之法律有利
    於行為人者，適用最有利於行為人之法律」規定，依「原則
    從舊、例外從輕」以為決定。又刑法第284條第1項前段之構
    成要件於此次雖未經修正，惟其法定刑已由「6月以下有期
    徒刑、拘役或5百元以下罰金」，修正為「 1年以下有期徒
    刑、拘役或10萬元以下罰金」。準此，刑法第284條第1項前
    段所定之構成要件，於上開規定修正前後仍屬一致，並無不
    同，然修正後已提高有期徒刑及罰金刑上限，法定刑顯較諸
    修正前提高，此既涉及科刑規範之變更，自有新舊法比較之
    必要，而經比較結果，修正後規定並未較有利被告，依刑法
    第2條第1項前段規定，自應適用被告行為時即修正前刑法第
    284條第1項前段之規定論處。
(二)被告於上開時、地，駕駛上開自小客車不慎撞及告訴人丙○○
    所騎乘搭載告訴人乙○之機車，致告訴人二人受有上開傷害
    ，核其所為係犯修正前刑法第284條第1項前段之過失傷害罪
    。被告以一行為，同時致告訴人二人受有上開傷害，為想像
    競合犯，依刑法第55條之規定，從一重處斷。又被告於肇事
    後，犯罪未被有偵查權之公務員或機關發覺前，即向據報到
    場處理之臺南市政府警察局新化分局警員表明其係肇事車輛
    之駕駛人而自首，並坦承犯行進而接受裁判，有道路交通事
    故肇事人自首情形紀錄表1份（警卷第23頁）附卷可參，爰
    依刑法第62條前段自首之規定，減輕其刑。
(三)本院審酌被告駕駛車輛，本應謹慎小心，以維自身及參與道
    路交通者之安全，竟跨越雙黃線車陣中違規左轉，未注意來
    往車輛，為肇事因素，其過失程度嚴重，且致告訴人二人受
    有上開傷害，其中告訴人乙○經歷開顱手術，並住進加護病
    房，住院1月餘始出院，有告訴人乙○國立成功大學醫學院附
    設醫院108年8月16日中文診斷證明書1份附卷可參（警卷第2
    6頁），造成損害非輕，並考量告訴人丙○○就本件交通事故
    之發生，並無肇事因素，且被告辯護人具狀陳稱被告不含保
    險給付，願意給付告訴人二人合計新臺幣（下同）120萬元
    ，經詢問告訴人二人之民事賠償案件之訴訟代理人後，該訴
    訟代理人轉告告訴人二人無法接受上開和解條件，迄今雙方
    無法達成和解，有刑事陳報狀1份附卷可參（本院卷第313頁
    ），暨被告犯罪後已坦承犯行之態度，與自述專科畢業之智
    識程度與打零工為生、月收入約2萬餘元，與配偶、二名未
    成年之子女同住之生活狀況（本院卷第271頁）等一切情狀
    ，量處如主文所示之刑，並諭知易科罰金之折算標準，以資
    警惕。
據上論結，依刑事訴訟法第299條第1項前段，修正前刑法第284
條第1項前段，刑法第2條第1項前段、第55條、第41條第1項前段
、第62條前段，刑法施行法第1條之1第1項，判決如主文。
本案經檢察官蔡宜玲提起公訴，檢察官黃慶瑋、丁○○到庭執行職
務。
中　　華　　民　　國　　110 　年　　1 　　月　　12　　日
                    刑事第十庭  法　官  陳淑勤
以上正本證明與原本無異。
如不服本判決應於收受本判決後20日內向本院提出上訴書狀，並
應敘述具體理由。如未敘述上訴理由者，應於上訴期間屆滿後20
日內向本院補提理由書狀（均須按他造當事人之人數附繕本）「
切勿逕送上級法院」。
                                書記官 盧昱蓁
中　　華　　民　　國　　110 　年　　1 　　月　　12　　日
附錄：本案論罪科刑法條全文
修正前刑法第284條第1項：
因過失傷害人者，處六月以下有期徒刑、拘役或五百元以下罰金
，致重傷者，處一年以下有期徒刑、拘役或五百元以下罰金。